臺北高等行政法院判決　　　　　　　　　　　　　　　九十年度訴字第四三三三號
　　　　　　　　　　　　　　　.
　　原　　　告　甲○○
　　被　　　告　臺北縣政府
　　代　表　人　蘇貞昌縣長）.
　　訴訟代理人　丙○○
　　　　　　　　乙○○
　　　　　　　　丁○○
右當事人間因建築法事件，原告不服內政部中華民國九十年四月十九日台九十內訴字
第九○○三一三五號訴願決定，提起行政訴訟。本院判決如左：
　　主  文
原告之訴駁回。
訴訟費用由原告負擔。
　　事  實
一、事實概要：台北縣新店市○○路四十四號一樓建築物，經被告聯合查報小組民國
    （以下同）八十九年十月二十六日赴現場公共安全檢查，發現系爭建築物違規經
    營賭博性電玩，有未維護建築物合法使用與其構造及設備安全之如下缺失：一、
    非防火區劃分間牆材料不符。二、隔間牆面及天花板裝修材料不符。被告機關乃
    依建築法第七十七條規定於八十九年十二月六日以八九北府工使字第四五八五七
    ○號函處原告（即使用人）新台幣（以下同）三十萬元罰鍰，並已於八十九年十
    月二十六日執行斷電處分。原告不服，提起訴願，經遭駁回，遂向本院提起行政
    訴訟。
二、兩造聲明：
　(一)原告聲明：訴願決定及原處分均撤銷。
　(二)被告未於言詞辯論期日到場，惟據其所提書狀及準備程序時陳述聲明：駁回原告
　　之訴。訴訟費用由原告負擔。
三、兩造之爭點：被告機關就系爭事實處原告三十萬元罰鍰，是否符合比例原則？
甲、原告主張：
  (一)由於非法經營電玩，處分標準係以一台罰六萬、二台罰十二萬‧‧‧依此遞增至
    五台以上三十萬為標準。原告實際尚未正式開業，新店分局八十九年十月二十五
    日查獲電玩八台，但僅有二台電玩供顧客把玩，其餘六台電玩係暫存放並未有營
    業之情形，亦無非法，被告機關此部分處分三十萬元罰鍰似有過當，理應變更原
    處分。
  (二)本件原處分及訴願決定均未查明事實，顯有違誤，爰請判決如訴之聲明。
乙、被告主張：
  (一)查本案座落新店市○○路四十四號一樓建築物，領有被告機關所屬工務局核發之
    八四使字第一五九五號使用執照，土地使用分區為「住宅區」，第一層原核准用
    途為「店鋪及集合住宅」，經台北縣警察局新店分局八十九年十月二十五日查獲
    經營賭博性電玩，且經被告機關八十九年十月二十六日至現場實施建築物公共安
    全檢查不合格，有以下缺失：一、非防火區劃分間牆材料不符。二、隔間牆面及
    天花板裝修材料不符。
  (二)有關罰鍰部分：本件台北縣新店市○○路四十四號一樓建築物，經被告機關聯合
    查報小組於八十九年十月二十六日赴現場公共安全檢查，發現原告於系爭建築物
    違規經營賭博性電玩，且未維護建築物合法使用與其構造及設備安全之如下缺失
    ：一、非防火區劃分間牆材料不符。二、隔間牆面及天花板裝修材料不符。被告
    認定已影響建築物構造及設備，危害公共安全，乃以原告違反建築法第七十七條
    第一項規定，依同法第九十一條規定以八十九年十二月六日八九北府工使字第四
    五八五七○號函處原告三十萬元罰鍰，揆諸首揭法條規定，原處分核無不合，應
    予維持。至於原告所訴其於系爭建築物經營電子遊戲場，但尚未正式開業，且被
    告機關於罰鍰部分處分三十萬元似有過當乙節，查本案前經台北縣警察局新店分
    局八十九年十月二十五日現場查獲賭博性電玩彈珠台二台、動物奇觀水果盤二台
    、滿貫大亨麻將台二台、王牌對決一台、小瑪琍變異體一台，共計八台，賭資八
    千四百元，並有二位顧客把玩中，經原告於訊問筆錄坦承不諱，並親自簽名捺印
    在案，且原告於偵訊筆錄詳述各種機台之把玩、兌獎方式，與原告於起訴狀上所
    述顯不相符，足見原告為推諉卸責而為不實之陳述，所辯核無可採。
  (三)另有關原告認為被告機關所為行政處分有違比例原則乙節，查被告機關對違規經
    營電玩業者依案例類型及情節輕重，訂定裁量基準，凡建築物使用人經營電玩業
    者：三十萬元；建築物所有權人供他人經營電玩業者：初犯十萬元，再犯三十萬
    元；一般商號擺設電玩機具者：一檯罰六萬元，二檯罰十二萬元，依此遞增至五
    檯以上三十萬元。本案經查現場擺放八台電玩且有顧客把玩事實，被告機關乃依
    違反建築法第七十七條爰依同法第九十一條規定，以八十九年十二月六日八九北
    府工使字第四五八五七○號函行政處分書，裁處建築物使用人（即原告）三十萬
    元罰鍰，並無違誤。綜上所述，原告之訴核無理由，爰請判決駁回。
　　理  由
一、本件被告經合法通知，無正當理由而未於最後言詞辯論期日到場，核無民事訴訟
    法第三百八十六條各款所列情形，爰依行政訴訟法第二百十八條準用民事訴訟法
    第三百八十五條、第三百八十六條之規定，由原告聲請而為一造辯論判決。
二、有關斷電處分部分：
    按訴願法第十四條第一項規定：「訴願之提起，應自行政處分達到或公告期滿之
    次日起三十日內為之。」又同法第七十七條規定：「訴願事件有左列各款情形之
    一者，應為不受理之決定：一、‧‧‧二、提起訴願逾法定期間‧‧‧。」，查
    本件原告在台北縣新店市○○路四十四號一樓建築物違規經營賭博性電玩，經被
    告聯合查報小組八十九年十月二十六日赴現場公共安全檢查查獲，並於當日執行
    斷電處分，有八十九年十月二十六日建築物公共安全之構造及設備檢查紀錄表一
    紙在卷足憑；則原告有所不服，自應依訴願法第十四條第一項規定於處分之次日
    起三十日內提起訴願，原告遲於九十年一月六日始提起訴願，已逾訴願法定期間
    ，訴願決定認此部分訴願為不合法，諭知不受理之決定；揆諸上開法條之規定，
    尚無違誤。
三、有關罰鍰部分：
  (一)按「建築物所有權人、使用人應維護建築物合法使用與其構造及設備安全。直轄
    市（市）（局）主管機關對於建築物得隨時派員檢查其有關公共安全與公共衛生
    之構造與設備。‧‧‧」「違反第七十七條第一項、第三項規定者，處建築物所
    有權人、使用人新台幣六萬元以上三十萬元以下罰鍰，並限期改善或補辦手續，
    逾期仍未改善或補辦手續者得連續處罰，並停止其使用，必要時並停止供水、供
    電或封閉、強制拆除。‧‧‧」分別為建築法第七十七條及第九十一條所明定。
  (二)查本案座落新店市○○路四十四號一樓建築物，領有被告機關所屬工務局核發之
    八四使字第一五九五號使用執照，土地使用分區為「住宅區」，第一層原核准用
    途為「店鋪及集合住宅」，經台北縣警察局新店分局八十九年十月二十五日查獲
    經營賭博性電玩，且經被告八十九年十月二十六日至現場實施建築物公共安全檢
    查不合格，有以下缺失：一、非防火區劃分間牆材料不符。二、隔間牆面及天花
    板裝修材料不符；有該分局刑事案件報告書及使用執照存根各一份在卷足憑，且
    為原告所不爭執。被告認定已影響建築物構造及設備，危害公共安全，乃以原告
    違反建築法第七十七條第一項規定，依同法第九十一條規定以八十九年十二月六
    日八九北府工使字第四五八五七○號函處原告三十萬元罰鍰，揆諸首揭法條規定
    ，原處分核尚無不合。至於原告主張其於系爭建築物經營電子遊戲場，但尚未正
    式開業，且被告機關於罰鍰部分處分三十萬元似有過當，認為被告機關所為行政
    處分有違比例原則云云，查被告對違規經營電玩業者依案例類型及情節輕重，訂
    定裁量基準，凡建築物使用人經營電玩業者：三十萬元；建築物所有權人供他人
    經營電玩業者：初犯十萬元，再犯三十萬元；一般商號擺設電玩機具者：一檯罰
    六萬元，二檯罰十二萬元，依此遞增至五檯以上三十萬元，有台北縣政府法制室
    就電玩業相關問題研商意見影本乙份附卷可稽，另查本案前經台北縣警察局新店
    分局八十九年十月二十五日現場查獲賭博性電玩彈珠台二台、動物奇觀水果盤二
    台、滿貫大亨麻將台二台、王牌對決一台、小瑪琍變異體一台，共計八台，賭資
    八千四百元，並有二位顧客把玩中，此有台北縣建築物公共安全之構造及設備檢
    （複）查記錄表、顧客王文漢之警訊筆錄影本各乙份附卷足稽，且經原告於警訊
    筆錄坦承上開各種電玩之玩法等情不諱；原告主張僅有二台電玩供人把玩，原處
    分科處三十萬元罰鍰有違比例原則，即非有理。綜上所述，原處分非無不當，訴
    願決定，予以維持，並屬恰當；原告徒執前詞，聲請撤銷原處分及訴願決定，為
    無理由，應予駁回。
據上論結，本件原告之訴為無理由，爰依行政訴訟法第二百十八條、第九十八條第三
項前段、民事訴訟法第三百八十五條第一項前段，判決如主文。
中　　華　　民　　國　　　九十一　　年　　　五　　　　月　　　二　　　　日
                            臺 北 高 等 行 政 法 院  第七庭
                                           審 判 長  法  官  鄭小康
                                                     法  官  林金本
                                                     法  官  黃秋鴻
右為正本係照原本作成。
如不服本判決，應於送達後二十日內，向本院提出上訴狀並表明上訴理由，如於本判
決宣示後送達前提起上訴者，應於判決送達後二十日內補提上訴理由書（須按他造人
數附繕本）。
中　　華　　民　　國　　　九十一　　年　　　五　　　　月　　　三　　　　日
                                                     書記官  黃瑞芬
